最高法院民事裁定　　　　　　　　九十四年度台抗字第八六號
　　再 抗告 人　乙○○○
　　　　　　　　　　　　　之1.
　　訴訟代理人　盧 俊 誠律師
上列再抗告人因甲○○與台南區中小企業銀行股份有限公司間強
制執行事件，聲明異議，對於中華民國九十三年九月二十一日台
灣高等法院台南分院第二審裁定（九十三年度抗字第四七六號）
，提起再抗告，本院裁定如下：
    主  文
再抗告駁回。
再抗告程序費用由再抗告人負擔。
    理  由
本件再抗告人以：執行債務人甲○○所有之建物僅及於台南市○
○路三０七巷八弄二十二號及二十四號第一、二層建物，上開建
物三、四層樓部分（下稱系爭增建建物），乃伊於民國七十九年
間申請出資興建，編有獨立門牌號碼臺南市○○路三０七巷八弄
二二之一及二四之一號，為獨立之不動產，不在本件執行範圍內
，執行法院自不得就系爭增建物為拍賣，本件買受人聲請點交之
範圍應僅及於第一、二層樓，而不及系爭增建物，爰聲請准將點
交之範圍限於建物第一、二層樓。經台灣台南地方法院（下稱台
南地院）裁定駁回其聲明異議。再抗告人提起抗告，原法院以：
如原法院九十三年度抗字第四七六號裁定附表（下稱附表）所示
之建物，曾經債務人甲○○之債權人世華聯合銀行股份有限公司
（下稱國泰世華銀行）於民國九十一年七月一日向原執行法院以
九十一年度執字第二０二六四號強制執行事件聲請強制執行，經
特別拍賣，無人應買而撤銷查封，嗣抵押權人臺南區中小企業銀
行股份有限公司開元分行（下稱台南企銀），於九十一年十一月
二十四日再次聲請為本件強制執行，拍賣如附表所示之建物。系
爭增建物係於原如附表所示一、二層建物頂樓往上增建之三、四
樓，外觀上形成一整體之建物，如附表編號一建物即門牌號碼二
十四號（建號五十九號）一至四層均無樓梯相通，而係與隔鄰即
如附表二門牌號碼二十二號（建號六十號）之每層樓互通，須由
建號六十號房屋出入，而二十二號（建號六十號）一至四層樓均
設有樓梯相通，須經由二十二號房屋一樓出入口出入等情，有該
建物之鑑價報告書及所附照片十二張附於執行法院九十一年度執
字第二０二六四號民事執行卷宗內可稽，並經台南地院履勘屬實
，有九十三年七月十九日執行筆錄、現場圖各一份及照片三張附
於九十二年度執字第四００七八號卷內可憑，且上開建物於原執
行法院九十一年度執字第二０二六四號執行案件，及本件九十二
年度執字第四００七八號執行事件，分別於九十一年八月八日、
九十二年十二月五日查封時，均係由債務人甲○○自住等情，有
查封筆錄附於該民事執行卷內可稽。且台南地院於九十三年七月
十九日履勘現場時，於前開門牌號碼二十二號（建號六十號）建
物三樓外現另架設有一鐵製樓梯可通往一樓，二十二號二樓通往
三樓之樓梯以一鐵門閂住等情，但系爭如附表所示之建物，依前
案九十一年度執字第二０二六四號民事執行事件卷內鑑價報告所
附之照片及建物圖說，系爭建物三樓外觀上並無如台南地院於九
十三年七月十九日履勘現場所發現架設於三樓外部之鐵梯及鐵門
存在，若果真上開鐵梯則於九十一年十月送請鑑價機關鑑價時即
已存在，因該鐵梯亦為增建物，且有出入門戶，鑑價報告殊無未
將其繪製於建物圖說內，並合併鑑價之理，且該鑑價報告所附建
物鑑定書備註欄內，亦僅載明建號六十號建物與建號五十九號相
通，建號五十九號建物無樓梯上下樓，須經建號六十號出入等情
，未曾註明該建號六十號建物三樓外部尚有一鐵梯可通往一樓之
情形。甚且於鑑價時因該建物大門上鎖，鑑定人無法單獨前往鑑
定，會同原執行法院執行人員於九十一年十月二十三日前往現場
鑑定時，債務人並未在場，大門深鎖，由原執行法院執行人員命
鎖匠開啟債務人之門鎖會同進入屋內等情，有會鑑筆錄附於前開
執行卷內可稽，若如抗告人所陳稱門牌號碼二十二號建物與三樓
間之樓梯不能相通，須經由外部鐵梯出入，則鑑定人又如何於未
開啟外部鐵梯處之三樓門鎖情形下，由屋內二樓前往系爭增建物
查勘以憑鑑價？債務人甲○○於台南地院九十三年七月十七日履
勘現場時，亦自承系爭增建物甫建造完成時，確實可由屋內二樓
樓梯通往三樓，嗣後出租與第三人時，始將二樓通往三樓之樓梯
封住，並於三樓外部增設鐵梯等語屬實，有九十三年七月十九日
執行筆錄可按，顯見前開所謂建物外部鐵梯與二樓通往三樓之樓
梯遭封閉，應均係前開九十一年十月鑑價之後所為。又門牌號碼
臺南市○○路三０七巷八弄二十二之一號及同弄二十四之一號，
其門牌號碼初編日期為九十三年七月七日，有台南市北區戶政事
務所門牌證明書附卷可稽，顯見上開門牌號碼係事後申請所設，
自不足憑以證明系爭增建物具有使用上之獨立性。另增建物是否
具有使用上之獨立性，應視與原建物是否做為一體使用，與是否
另裝設獨立電錶無涉。再如附表所示之建物於原執行法院九十一
年度執字第二０二六四號強制執行程序送請鑑價，係將系爭增建
物一併鑑價，併付拍賣，並均經通知債務人甲○○，有鑑定人翰
唐工程顧問有限公司出具之鑑價報告書、拍賣附表及送達回證附
於前開強制執行事件卷內可按。嗣抵押權人臺南企銀於九十二年
十一月二十四日再次具狀向原法院聲請強制執行，並請求引用前
開案件中之鑑價報告，經執行法院以該鑑價報告函詢債權人及債
務人甲○○無意見後援用核定拍賣底價，並將系爭增建物併付拍
賣，於九十三年四月二十八日第三次拍賣拍定，先後均曾通知債
務人甲○○，執行法院先後二次強制執行程序，期間歷經二次詢
價、七次進行拍賣，再抗告人為債務人甲○○之母親，其對系爭
增建物併付拍賣之情，應無不知之理，竟始終未對系爭增建物不
在拍賣範圍內，提出異議，迨拍定後，拍定人聲請點交拍定標的
物時，始以前情聲明異議，顯有不實。是系爭增建物增建之初，
係加蓋在原建物之上，仍需利用原建物之門戶進出，而無獨立之
進出通路，各該增建部分，不具構造上及使用上之獨立性，自已
附合而成為原建物之一部分，應由原建物所有人即債務人甲○○
取得該增建部分之所有權，被附合之原有建築物所有權範圍因而
擴張，執行法院並就該增建物為執行，一併點交，並無不合。從
而再抗告人聲明異議主張系爭增建物非執行標的範圍，不在點交
之列，自無理由，因而維持台南地院所為駁回其異議聲明之裁定
，駁回其抗告，經核於於法洵無違誤。再抗告意旨仍執陳詞，指
摘原裁定不當，聲明廢棄，為無理由。
據上論結，本件再抗告為無理由，應依強制執行法第三十條之一
，民事訴訟法第四百九十五條之一第二項、第四百八十一條、第
四百四十九條第一項、第七十八條，裁定如主文。
中　　華　　民　　國　九十四  年　　一  　月　二十七　日
                      最高法院民事第七庭
                          審判長法官  許　朝　雄
                                法官  謝　正　勝
                                法官  劉　福　來
                                法官  鄭　玉　山
                                法官  吳　麗　女
      本件正本證明與原本無異
                                      書  記  官
中　　華　　民　　國　九十四　年　　二　　月　 十七 　日
                                                   Ｒ
